【裁判字號】    95,上更(二),747
【裁判日期】    951201
【裁判案由】    偽造文書等
【裁判全文】
臺灣高等法院刑事判決             95年度上更(二)字第747號
上  訴  人
即  自訴人  丙○○
被      告  乙○○原名周文展
選任辯護人 林添進律師
上列上訴人因自訴被告偽造文書等案件，不服臺灣臺北地方法院
88年度自字第473號、第923號，中華民國90年1月29日第一審判
決，提起上訴，經判決後，由最高法院第二次發回更審，本院判
決如下：
    主  文
原判決關於乙○○原名周文展部分撤銷。
本件自訴不受理。
    理  由
一、自訴意旨略以：丁○○與甲○○（通緝中）受己○○之託，
    出售己○○所有坐落臺北市○○區○○段2小段365地號應有
    部分1000分之53土地及建物即門牌號碼臺北市大安區○○○
    路○段111巷7號7樓房屋，己○○並將臺北國際商業銀行第00
    00000000000帳號存摺、印章交由甲○○保管，以收受丙○○交付之房地款項。嗣於87年6月26日，甲○○代理己○○
    與丙○○簽訂上開房地買賣契約，總價1600萬元，丙○○當
    場除交付200萬元支票1紙作為定金外，並於87年7月22日代
    墊增值稅46萬5489元，又給付現金4511元，總計支付250萬
    元，尾款約定由貸款支付。甲○○則於87年8月8日將該不動
    產所有權移轉登記與丙○○。後丙○○以上開房地無法貸得
    約定款項，乃與丁○○、甲○○於88年1月11日，在臺北市
    ○○路○段51號6樓德崴建設股份有限公司（下稱德崴公司）
    內簽訂買賣無效協議書，雙方同意由己○○返還丙○○250
    萬元，並辦理該不動產撤件事宜。詎甲○○於丙○○支付之
    200萬元支票兌現存入己○○上開帳戶後，即與周文展（現
    改名為乙○○，下仍稱周文展）共同意圖為自己不法之所有
    ，推由周文展於87年6月30日，擅自將該200萬元領出匯入周
    文貴設於中國信託商業銀行板橋分行第0000000000-000號帳
    戶內，再由周文貴提領現金花用（此部分未據起訴）。迨於
    簽訂買賣無效協議書後，一時無力償還丙○○200萬元，唯
    恐丙○○不願配合回復登記為己○○所有，將使侵占200萬
    元之犯行提早敗漏。甲○○與周文展即共同基於行使偽造公
    、私文書之犯意聯絡，於不詳時地，推由甲○○委請不知情
    之不詳刻印者偽刻丙○○印章後，先將臺北縣新莊市戶政事
    務所核發之丙○○印鑑證明上丙○○印鑑印文塗銷，蓋上偽
    造之丙○○印章，據以變造該丙○○印鑑證明之公文書；及
    在臺北市大安區公所不動產（房屋）監證申報書蓋上偽造之
    丙○○印章，藉以偽造丙○○印文於監證申報書上，再於88
    年1月27日，持向不知情之臺北市大安區公所辦理「建築改
    良物買賣所有權移轉契約書」監證，使承辦之公務人員以北
    市安監字第一０七號案件受理監證，足生損害於丙○○、新
    莊市戶政事務所核發印鑑證明及臺北市大安區公所監證之正
    確性。而己○○、戊○、丁○○雖不知甲○○、周文展有共
    同偽造上開公、私文書之事，然3人均明知丙○○與戊○間
    並無實際買賣上開房屋，為使己○○利於向銀行貸款，竟與
    甲○○、周文展共同基於使公務員登載不實之犯意聯絡，由
    丁○○、甲○○備妥己○○、戊○身分證件，再推由周文展
    以代理人身分，於88年2月3日將已登記為丙○○所有之上開
    不動產，虛以丙○○與戊○買賣名義，及在土地登記申請書
    正面備註欄、土地登記申請書背面申請人簽章欄、土地買賣
    所有權移轉契約書出賣人蓋章欄及建築改良物買賣所有權移
    轉契約書（業經監證）出賣人蓋章欄分別蓋用偽刻之丙○○
    印章，偽造丙○○印文，藉以偽造丙○○名義之申請書、契
    約書等私文書，一併持向臺北市大安地政事務所申請移轉上
    開不動產所有權於戊○名下，使不知情之承辦公務人員將該
    不實之事項登載於職務上所掌之公文書即土地建物登記簿上
    ，並於88年2月8日完成登記在案，足以生損害於丙○○及地
    政機關地政登記之正確性。因認周文展涉犯刑法第216條、
    第211條之行使變造公文書罪、第216條、第210條之行使變
    造公文書、行使偽造私文書罪及刑法第214條之使公務員登
    載不實文書罪嫌。案經丙○○向臺灣臺北地方法院提起自訴
    。
二、按自訴人應委任代理人到場，前項代理人應選任律師任之；
    自訴人未委任代理人，法院應定期間以裁定命其委任代理人
    ，逾期仍未委任者，應諭知不受理之判決；第二審之審判除
    另有規定外，準用第一審審判之規定，此刑事訴訟法第37條
    、第329條第2項、第364條定有明文。
三、再按刑事案件，一經提起公訴、自訴或上訴而繫屬於法院，
    訴訟主體相互間在該審級發生訴訟上之權利義務關係，法院
    與當事人均應受其拘束；故訴訟繫屬中，受繫屬之法院自應
    對之加以裁判，但一經終局判決，原審級訴訟關係即歸消滅
    。從而自訴案件倘經繫屬之第一審或第二審法院為終局判決
    ，該審級訴訟關係即已消滅，當事人若不服提起上訴，乃繫
    屬另一審級之開始，並無信賴保護原則之適用。刑事訴訟法
    施行法第7條之3前段復明定92年9月1日施行之修正刑事訴訟
    法施行前，已繫屬於各級法院之案件，其以後之訴訟程序，
    應依修正刑事訴訟法終結之。因此，92年9月1日前提起自訴
    ，第一審判決時新法已經施行，自訴人其後提起上訴，原有
    審級訴訟關係既歸消滅，本諸舊程序用舊法新程序用新法之
    原則，依刑事訴訟法第364條準用同法第319條第2項之規定
    ，自應委任律師為代理人（參照最高法院94年台上字第1530
    號判決、94年台非第47號裁定）。查本件上訴人即自訴人丙○○認被告乙○○原名周文展涉犯刑法第216條、第211條之
    行使變造公文書罪、第216條、第210條之行使變造公文書、
    行使偽造私文書罪及刑法第214條之使公務員登載不實文書
    罪嫌等提起自訴，經原審判決被告等無罪後，自訴人雖於92
    年9 月1日修正刑事訴訟法施行前提起上訴，並未委任律師
    為代理人，揆諸前揭說明，本件自訴之法律上必備程式顯有
    欠缺，本院乃於95年11月16日裁定命自訴人於7日內補正，
    該裁定於同年11月18日送達予自訴人，此有送達證書在卷可
    稽。自訴人於送達生效後，迄今未依裁定內容補正，復於95
    年11月24日審理期日明確表示伊沒錢委任律師，也不想請律
    師作為伊之自訴代理人，毋庸等到裁定補正期間屆滿等語，
    其自訴之程序違背規定，自應諭知不受理之判決，爰由本院
    將原判決關於被告乙○○原名周文展部分予以撤銷，另諭知
    本件自訴不受理，並不經言詞辯論為之。
據上論斷，應依刑事訴訟法第369條第1項前段、第364條、第329
條第2項、第343條、第307條，判決如主文。
中    華    民    國    95    年    12    月    1     日
                  刑事第十八庭審判長法  官  溫耀源
                                    法  官  陳健順
                                    法  官  邱同印
以上正本證明與原本無異。
如不服本判決，應於收受送達後十日內向本院提出上訴書狀，其
未敘述上訴之理由者並得於提起上訴後十日內向本院補提理由書
（均須按他造當事人之人數附繕本）。
                                    書記官  莊昭樹
中    華    民    國    95    年    12    月    1     日


司法院資訊處製作；財團法人民間司法改革基金會備份。
